【裁判字號】    85,台上,2426
【裁判日期】    851023
【裁判案由】    損害賠償
【裁判全文】
最高法院民事判決                              八十五年度台上字第二四二六號
    上  訴  人  甲○○
    訴訟代理人  侯福仁律師
    被 上訴 人  葉大殷律師即磊祥興業有限公司暨丁磊淼破產管理人
                古嘉諄律師即磊祥興業有限公司暨丁磊淼破產管理人
                劉志鵬律師即磊祥興業有限公司暨丁磊淼破產管理人
                陳錦隆律師即磊祥興業有限公司暨丁磊淼破產管理人
右當事人間請求損害賠償事件，上訴人對於中華民國八十四年十二月二十六日台灣高
等法院第二審判決（八十四年度重上字第二二一號），提起上訴，本院判決如左：
    主  文
原判決廢棄，發回台灣高等法院。
    理  由
本件被上訴人主張：上訴人及訴外人丁磊淼於民國七十四年六、七月間，在台北市○
○○路○段二號十樓設立磊祥興業有限公司（下稱磊祥公司），由丁磊淼擔任負責人
，上訴人擔任總經理，彼等非法經營磊祥公司登記範圍以外之業務，以高利向不特定
之社會大眾吸收資金，造成嚴重虧損，致磊祥公司負債新台幣（下同）四百餘億元，
依公司法第三十四條之規定，上訴人應對磊祥公司負賠償責任。磊祥公司業經台灣台
北地方法院（下稱台北地院）宣告破產，伊為法院選任之破產管理人，爰先為一部之
請求等情，求為命上訴人給付八百萬元及其法定遲延利息之判決。
上訴人則以：伊非磊祥公司之總經理，且被上訴人未證明磊祥公司受有損害，不得請
求伊賠償等語，資為抗辯。
原審維持第一審所為上訴人敗訴之判決，駁回其上訴，係以：被上訴人就其主張之事
實，業據提出台北地院民事裁定、通緝書、台北地院檢察署起訴書、原審刑事判決及
美國太空基金會函為證。上訴人雖以前揭情詞置辯。然查上訴人確係磊祥公司之總經
理，此經證人鄭明義、羅宇峰、李載芳證述屬實，而磊祥公司固未向主管機關登記上
訴人為其總經理，惟此僅為對抗要件，磊祥公司已委任上訴人為總經理並授與經理權
，其總經理之身分，不因無書面委任契約或未登記而受影響。上訴人辯謂其非磊祥公
司之總經理云云，為無足採。次查經理人因違反法令章程或股東會或董事會之決議，
致公司受有損害時，對於公司負賠償之責。又非銀行不得經營收受存款業務。公司法
第三十四條及銀行法第二十九條第一項分別定有明文。上訴人及丁磊淼設立磊祥公司
，以月息四分之高利為餌，陸續向不特定之多數人吸收資金，先後設立或改組其他公
司，嗣並以龍祥機構關係企業磊祥公司、龍祥投資股份有限公司、龍祥建設開發股份
有限公司、眾志瓷器股份有限公司、好堡股份有限公司、理新工業股份有限公司、龍
普大飯店股份有限公司、京王大飯店股份有限公司名義繼續以高利吸收資金，轉投資
其他事業，後因其投資無法獲得超高額利潤以支付高利，致龍祥機構關係企業負債四
百餘億元，此為週知之事實，並有台北地院民事裁定在卷可憑。上訴人為磊淼公司之
經理人，明知磊祥公司登記之業務範圍並無吸收存款項目，仍與丁磊淼共同陸續向社
會不特定大眾吸收資金，致龍祥機構關係企業負債四百餘億元，遭法院宣告破產，其
行使職權顯然違反法令及章程致磊祥公司受損害，應依公司法第三十四條之規定對磊
祥公司負賠償責任，從而被上訴人請求上訴人給付八百萬元及其法定遲延利息，為有
理由，應予准許等詞，為其判斷之基礎。
查損害賠償之債，以有損害之發生及有責任原因之事實，並二者之間，有相當因果關
係為成立要件。龍祥機構關係企業包括磊祥公司、龍祥投資股份有限公司、龍祥建設
開發股份有限公司、眾志瓷器股份有限公司、好堡股份有限公司、理新工業股份有限
公司、龍普大飯店股份有限公司、京王大飯店股份有限公司等八家公司，為原審確定
之事實。乃原審竟未查明磊祥公司究因上訴人之行為受有如何之損害及其損害金額為
若干﹖徒以龍祥機構關係企業負債四百餘億元，即為上訴人不利之判決，尚嫌速斷。
上訴論旨，指摘原判決不當，求予廢棄，非無理由。
據上論結，本件上訴為有理由，依民事訴訟法第四百七十七條第一項、第四百七十八
條第一項，判決如主文。
中      華      民      國    八十五    年      十      月     二十三   日
                              最高法院民事第四庭
                                  審判長法官  林  奇  福
                                        法官  許  朝  雄
                                        法官  曾  煌  圳
                                        法官  梁  松  雄
                                        法官  陳  國  禎
      右正本證明與原本無異
                                              書  記  官
中      華      民      國    八十五    年     十一     月     十三     日


司法院資訊處製作；財團法人民間司法改革基金會備份。
